【裁判字號】    95,訴,854
【裁判日期】    950426
【裁判案由】    毒品危害防制條例
【裁判全文】
臺灣板橋地方法院刑事判決               95年度訴字第854號
公  訴  人  臺灣板橋地方法院檢察署檢察官
被      告  甲○○
                    （現另案羈押於臺灣臺北看守所）
上列被告因違反毒品危害防制條例案件，經檢察官提起公訴（95
年度毒偵字第1588號），嗣因被告就被訴事實為有罪之陳述，本
院告知被告簡式審判程序之旨，並聽取當事人之意見後，裁定改
由受命法官獨任依簡式審判程序進行，判決如下：
    主  文
甲○○連續施用第一級毒品，處有期徒刑拾月。
扣案第一級毒品海洛因壹包之外包裝（空包裝重零點貳壹公克）
沒收，其內之第一級毒品海洛因（驗後淨重零點零捌公克）沒收
銷燬之，扣案之注射針筒壹支沒收。
    事  實
一、甲○○前因施用毒品案件，先後2 次分別經臺灣臺中地方法
    院、臺灣南投地方法院裁定送觀察、勒戒後，因均認無繼續
    施用毒品之傾向，分別於民國90年12月28日、92年12月26日
    觀察、勒戒執行完畢釋放，並經臺灣臺中地方法院檢察署檢
    察官於90年12月31日以90年度毒偵字第4749號、臺灣南投地
    方法院檢察署檢察官於92年12月30日以92年度毒偵緝字第13
    5 號不起訴處分確定。甲○○復於上開觀察、勒戒執行完畢
    釋放後之5 年內再因施用毒品案件，經臺灣臺中地方法院於
    94年11月28日以94年度訴字第3221號判處應執行有期徒刑11
    月，並於同日確定（按：該判決係協商判決，不得上訴，故
    於同日即已確定，起訴書誤載為94年12月19日確定），現尚
    未執行完畢（不構成累犯）。詎甲○○猶不知悔改，竟又基
    於施用第一級毒品海洛因之概括犯意，於上開觀察、勒戒執
    行完畢釋放後之5 年內即於95年2 月3 日晚上8 時許、同年
    月10日晚上8 時許（起訴書誤載為同年月9 日晚上10時許）
    ，分別在其臺中市北屯區○○○街97號1 樓住處、臺北縣中
    和市○○路708 號3 樓7 室內，以注射針筒注射海洛因之施
    用方式，施用第一級毒品海洛因各1 次。嗣於95年2 月11日
    上午9 時45分許，在臺北縣中和市○○路726 號前，警方徵
    得其之同意後，對其執行搜索，扣得第一級毒品海洛因1 包
    （驗後淨重0.08公克，空包裝重0.21公克）及其所有供施用
    海洛因所用之注射針筒1 支，並經採集其尿液送驗而查獲上
    情。
二、案經臺北縣政府警察局中和分局報告臺灣板橋地方法院檢察
    署檢察官偵查起訴。
    理  由
壹、程序方面：
    按本件被告甲○○所犯係死刑、無期徒刑、最輕本刑為3 年
    以上有期徒刑以外之罪，其於準備程序就前揭被訴事實為有
    罪之陳述，經法官告知簡式審判程序之旨，並聽取其與公訴
    人之意見後，本院認無不得或不宜改依簡式審判程序進行之
    處，爰依刑事訴訟法第273 條之1 第1 項、第284 條之1 ，
    裁定本件由受命法官獨任進行簡式審判程序，合先敘明。
貳、實體方面：
  一、訊據被告甲○○對於前揭犯罪事實均坦承不諱，本院復審
      酌：
    (一)查被告前因施用毒品案件，先後2 次分別經臺灣臺中地方
      法院、臺灣南投地方法院裁定送觀察、勒戒後，因均認無
      繼續施用毒品之傾向，分別於90年12月28日、92年12月26
      日觀察、勒戒執行完畢釋放，並經臺灣臺中地方法院檢察
      署檢察官於90年12月31日以90年度毒偵字第4749號、臺灣
      南投地方法院檢察署檢察官於92年12月30日以92年度毒偵
      緝字第135 號不起訴處分確定。其復於上開觀察、勒戒執
      行完畢釋放後之5 年內再因施用毒品案件，經臺灣臺中地
      方法院於94年11月28日以94年度訴字第3221號判處應執行
      有期徒刑11月，並於同日確定（按：該判決係協商判決，
      不得上訴，故於同日即已確定，起訴書誤載為94年12月19
      日確定），現尚未執行完畢之事實，有臺灣高等法院被告
      前案紀錄表及上開判決書各1 份在卷可按。是被告於涉本
      案之前，業曾三犯施用毒品，並於前揭觀察、勒戒執行完
      畢後釋放甚明。
    (二)次查，經警將被告遭查獲時所採集之尿液送驗結果，係呈
      嗎啡陽性反應，此有臺北縣政府警察局中和分局毒品案犯
      罪嫌犯人姓名及代碼對照表、臺灣檢驗科技股份有限公司
      95年3 月9 日編號CH/2006/21208 號濫用藥物尿液檢驗報
      告各1 份在卷可稽。又查：
      (1)海洛因施用入人體後水解還原成嗎啡，再循嗎啡之代謝
        方式排出體外，業據行政院衛生署藥物食品檢驗局以73
        藥檢壹字第030221號函說明綦詳，且尿液中能否驗出嗎
        啡陽性反應，與其投與量、投與途徑、採尿時間、個人
        體質及檢測方法之靈敏度有關，國外曾有文獻報導注射
        6 毫克之海洛因鹽酸鹽，其代謝物嗎啡之平均可檢出時
        限約為26小時，亦經行政院衛生署藥物食品檢驗局於81
        年9 月8 日以（81）藥檢壹字第8114885 號函釋明在案
        。
      (2)再者，前揭尿液檢驗報告載明係以ＧＣ／ＭＳ（即氣相
        層析質譜儀分析法）方法作為確認檢驗之方式，而該方
        法之原理係檢品經氣化後，通過層析管分離純化，再將
        純化後之成分循序送入質譜儀做個別鑑定。因質譜儀所
        測定之圖譜，在化學上被公認具有指紋特性，故可據以
        完全判定該檢品係為何種化合物。職是，台北榮民總醫
        院即認為若以氣相層析質譜儀（ＧＣ／ＭＳ）作藥物及
        其代謝產物之定性及定量分析，幾乎不會有偽陽性反應
        產生，此經該院於83年4 月7 日以83北總內字第3059號
        函釋明在案。
      (3)準此而論，被告之尿液經以氣相層析質譜儀分析法檢驗
        ，既係呈嗎啡陽性反應，顯見被告應有在前揭犯罪時間
        施用第一級毒品海洛因之行為甚明。
    (三)此外，扣案之第一級毒品海洛因1 包送驗結果，確係第一
      級毒品海洛因無訛（驗後淨重0.08公克，空包裝重0.21公
      克），此有法務部調查局95年3 月31日調科壹字第060011
      491 號鑑定通知書1 份在卷可稽；且本件尚有注射針筒1
      支扣案為憑，核與被告於本件所施用之毒品及施用器具相
      符，益見被告確有施用第一級毒品海洛因無誤。
    (四)綜上所述，被告前曾三犯施用毒品，且於前揭觀察、勒戒
      執行完畢釋放後5 年內，再犯本件施用第一級毒品海洛因
      ，事證應屬明確，其犯行應堪認定。
  二、查海洛因係屬毒品危害防制條例第2 條第2 項第1 款所規
      定之第一級毒品，核被告所為，係犯毒品危害防制條例第
      10條第1 項施用第一級毒品罪。被告持有毒品，復進而施
      用，其持有毒品之低度行為，為施用毒品之高度行為所吸
      收，不另論罪。被告先後2 次施用第一級毒品海洛因之犯
      行，時間緊接，所犯構成要件相同，顯係基於概括犯意為
      之，為連續犯，依刑法第56條規定，以一罪論，並加重其
      刑。至公訴意旨固僅論及被告於95年2 月10日晚上8 時許
      （即起訴書所誤載之同年月9 日晚上10時許）之施用第一
      級毒品海洛因之犯罪事實，漏未論及被告其餘施用毒品之
      犯罪事實，惟二者間有連續犯之裁判上一罪關係，已如前
      述，該漏未論及之部分應為起訴效力所及，本院自應併予
      審判。
  三、本院審酌被告施用毒品，足以戕害其身心，滋生其他犯罪
      ，惡化治安，嚴重損及公益，且被告前曾三犯施用毒品，
      並甫經法院判處應執行有期徒刑11月確定在案，固未構成
      累犯，但其竟旋再為本件施用毒品犯行，顯見其不思悔改
      ，自制力亦顯不佳；惟另考量被告於犯後即能坦承犯行，
      而其施用毒品行為於本質上係屬自我戕害行為，反社會性
      之程度應屬較低等一切情狀，酌情量處如主文所示之刑，
      以資懲儆。又扣案之海洛因1 包內之海洛因，既屬第一級
      毒品，爰依毒品危害防制條例第18條第1 項前段規定，併
      予宣告沒收銷燬之（惟鑑驗耗用之毒品既已滅失，自毋庸
      宣告沒收銷燬）；至該海洛因1 包之外包裝，係用於包裹
      毒品，防其裸露、潮濕，便於攜帶施用，亦係供施用毒品
      所用或預備之物，且係被告所有，此據被告於本院審理時
      供明在卷，爰依刑法第38條第1 項第2 款規定，亦併予宣
      告沒收。另扣案之注射針筒1 支，係被告所有，且係供本
      件犯罪所用之物，業據被告於本院審理時供明無訛，亦同
      依刑法第38條第1 項第2 款規定，併予宣告沒收。
據上論斷，應依刑事訴訟法第273 條之1 第1 項、第284 條之1
、第299 條第1 項前段，毒品危害防制條例第10條第1 項、第18
條第1 項前段，刑法第11條、第56條、第38條第1 項第2 款，判
決如主文。
本案經檢察官黃仙宜到庭執行職務。
中    華    民    國    95    年    4     月    26    日
                  刑事第十三庭  法  官  陳信旗
以上判決正本證明與原本無異。
如不服本判決，應於送達後10日內，向本院提出上訴狀。
                                書記官  陳昭綾
中    華    民    國    95    年    4     月    28    日
附錄本判決論罪科刑之法條：
毒品危害防制條例第10條第1項
    施用第一級毒品者，處6月以上5年以下有期徒刑。


司法院資訊處製作；財團法人民間司法改革基金會備份。
